【裁判字號】    99,竹簡,414
【裁判日期】    991109
【裁判案由】    損害賠償
【裁判全文】
臺灣新竹地方法院民事簡易判決         99年度竹簡字第414號
原      告  甲○○
被      告  乙○○
上列當事人間請求損害賠償事件，經原告提起刑事附帶民事訴訟
，由本院刑事庭移送前來（99年度審竹簡附民字第24號），本院
於民國99年10月26日言詞辯論終結，判決如下：
    主      文
被告應給付原告新台幣壹萬元，及自民國九十九年五月四日起至
清償日止，按年息百分之五計算之利息。
原告其餘之訴駁回。
本判決第一項得假執行。
    事實及理由
一、原告主張：被告乙○○與原告甲○○之母劉貴美間有土地買
    賣糾紛。原告於民國97年12月9日12時15分許，前往被告所
    經營位在新竹市○○路72巷97號商店，向被告提出協商，雙
    方一語不合發生爭執，被告竟在上址店門口公眾得出入之場
    所，以「他媽的，什麼狗東西啊」公然侮辱原告。為此，爰
    依侵權行為損害賠償之法律關係提起本件訴訟，請求被告賠
    償精神上之損害新臺幣（下同）30萬元，及自起訴狀繕本送
    達翌日起至清償日止，按年息5%計算之利息。
二、被告對原告主張之上開事實並不爭執，惟辯稱係原告先罵伊
    ，伊才回罵，且原告請求之慰撫金過高，伊願意1萬元以內
    與原告和解等語。並聲明：請求駁回原告之訴。
三、得心證之理由：
（一）原告主張被告於上開時、地公然以言語侮辱原告乙節，為
      被告所不爭，且被告所犯公然侮辱犯行，已經本院刑事庭
      以99年度審竹簡字第423號判處被告拘役10日確定，業據
      本院依職權調取97年度簡上字119號妨害名譽刑事全卷核
      閱無訛，自堪認原告上開之主張為真實。
（二）按因故意或過失，不法侵害他人之權利者，負損害賠償責
      任，民法第184條第1項前段定有明文。又不法侵害他人之
      身體、健康、名譽、自由、信用、隱私、貞操，或不法侵
      害其他人格法益而情節重大者，被害人雖非財產上之損害
      ，亦得請求賠償相當之金額，同法第195條第1項前段亦有
      明定。本件被告以「他媽的，什麼狗東西啊」之語公然侮
      辱原告，與原告受精神上痛苦之損害結果，實有相當因果
      關係，原告主張被告應對其負侵權行為損害賠償責任，核
      屬有據。
（三）次按慰藉金之賠償須以人格權遭遇侵害，使精神上受有痛
      苦為必要，其核給之標準固與財產上損害之計算不同，然
      非不可斟酌雙方身分資力與加害程度，及其他各種情形核
      定相當之數額，最高法院51年度台上字第223號判例可資
      參照。爰審酌原告為碩士畢業，現從事殯葬業，成立個人
      工作室製作追思光碟，月薪5萬元至15萬元不等，名下有
      土地多筆；被告則係高職畢業，從事鋁門窗修理行業，平
      均月收入約3萬元，名下有房地、汽車及投資多筆，業據
      兩造陳明在卷，且互不爭執，並有兩造稅務電子閘門財產
      所得調件明細表附卷可稽。又被告雖於公眾得出入之場所
      公然侮辱原告，然係導因於與原告之母間之債務糾葛，嗣
      因原告介入發生爭執情緒激動下一時失慮而為，情節尚屬
      輕微。暨兩造之身分、地位、經濟狀況及原告精神上所受
      痛苦之程度等一切情狀，認原告請求被告賠償非財產上之
      損害，應以10,000元為適當。從而，原告依侵權行為法律
      關係請求被告賠償非財產上之損害在10,000元範圍內，即
      屬有據；至逾此範圍之請求，則屬無據。
（四）綜上，原告於上開得請求之範圍內，請求被告給付10,000
      元，及自起訴狀繕本送達翌日即99年5月4日起至清償日止
      ，按年息5%計算之利息，即為有理由，應予准許。至逾上
      開範圍所為之請求，則為無理由，應予駁回。
四、假執行之宣告：
    本件原告勝訴部分為所命給付之金額係未逾50萬元之判決，
    爰依民事訴訟法第389條第1項第5款規定，依職權宣告假執
    行。
五、本件事證已臻明確，兩造其餘之攻擊防禦方法及立證，或與
    本件之爭點無涉，或與判決之結果不生影響，爰無庸一一論
    列，附此敘明。
六、據上論結，本件原告之訴為一部有理由，一部無理由，依民
    事訴訟法第79條、第389條第1項第5款，判決如主文。
中    華    民    國    99    年    11    月    9     日
                  民事第二庭    法      官  楊明箴
以上正本係照原本作成。
如對本判決上訴，須於判決送達後 20 日內向本院提出上訴狀。
如委任律師提起上訴者，應一併繳納上訴審裁判費。
中    華    民    國    99    年    11    月    9     日
                                書記官  林欣宜

司法院資訊處製作；財團法人民間司法改革基金會備份。
